【裁判字號】    89,台上,3404
【裁判日期】    890615
【裁判案由】    違反毒品危害防制條例
【裁判全文】
最高法院刑事判決                              八十九年度台上字第三四○四號
    上  訴  人  甲○○
右上訴人因違反毒品危害防制條例案件，不服台灣高等法院台中分院中華民國八十九
年三月二十九日第二審判決（八十九年度上訴字第一四五號，起訴案號：台灣台中地
方法院檢察署八十八年度偵字第二八三七、三二七七號），提起上訴，本院判決如左
：
    主  文
原審及第一審關於甲○○部分之判決均撤銷。
甲○○販賣第二級毒品，處有期徒刑捌年。
安非他命壹包（淨重拾伍點壹壹公克，包裝重零點玖零公克）沒收並銷燬之。新台幣
壹萬肆仟元及0000000000號行動電話壹具，均沒收。
    理  由
本件原判決認定上訴人甲○○基於意圖營利，販賣第二級毒品安非他命之犯意，以其
所有號碼為0000000000號（原判決誤載為0000000000或000
0000000號）之行動電話與康興文議定交易數量、價額及地點後，於民國八十
八年一月二十一日下午六時三十分許，駕駛車號為ＳＹ－三九九八號之自用小客車，
前往桃園縣中壢市○○○路二○○號前停置，而在上開車內，以安非他命一包（淨重
拾伍點壹壹公克，包裝重零點玖零公克，原判決誤載淨重為拾伍點柒柒公克）售價新
台幣（下同）一萬四千元之代價，販售予康興文。嗣為警於其二人交易完成後當場查
獲，而自康興文身上起出由上訴人所交付之該包安非他命，並自上訴人所駕乘之上開
車輛駕駛座起出由康興文交付予上訴人作為上開購買安非他命代價之一萬四千元，以
及自上訴人身上查獲上揭行動電話一具，而由康興文供出上情等情。係以上開事實，
業據證人康興文於警局及檢察官偵查中證述甚詳，上訴人亦供認其確於上開時地與康
興文在其駕乘之上開車內為警查獲，並自康興文身上查獲安非他命一包，另其有清點
上開一萬四千元，且上揭行動電話為其所有屬實。復有第二級毒品安非他命一包、購
買上開安非他命之價金一萬四千元及行動電話一具扣案足憑，且有上訴人販賣安非他
命時所駕駛之汽車照片一幀、扣押物品清單二紙及康興文指認之口卡片附卷足證。而
上開安非他命送鑑驗之結果，確係甲基安非他命，亦有法務部調查局鑑驗通知書附卷
可證。為其所憑證據及認定理由。而以上訴人所辯：伊並未販賣安非他命予康興文，
該安非他命由康興文身上查獲，應為康興文所有，因康興文曾於八十八年一月十日向
伊借款一萬四千元，被警查獲當天，康興文約伊見面，係為返還借款，伊既未施用毒
品，更無販賣之情事，康興文於警局及偵查中之證述，係為警刑求之結果，此為伊所
親見，伊亦為警刑求；及證人康興文於偵查中具狀及第一審改稱渠於警局及偵查中所
言均不實在，渠因被警員刑求，始供稱上開毒品係向上訴人購買，渠被警拳打腳踢並
未留下傷痕，另渠確約於八十八年一月十日向上訴人借一萬四千元，渠以前所施用毒
品，均係向渠住處附近綽號「阿英」者購買，查獲之安非他命係渠於保齡球館向綽號
「阿秀」者所購得云云。均不足採信。並以上訴人於原審辯論終結前聲請傳訊康興文
再予訊問其吸食毒品之數量，是否受警刑求逼供，其與上訴人間借款情節，當日查獲
毒品之過程，其有無至看守所探視上訴人，及聲請調取上訴人進入看守所後會面接見
之錄音帶及譯本，對康興文實施採尿檢驗，調取康興文前案紀錄，以證明康興文於警
局係被刑求逼供，二人間確有借款，被警查獲之一萬四千元是為償還借款，扣案毒品
是康興文自己所有，並非上訴人所售予云云，均核無必要，已依據卷內資料詳予指駁
、說明。上訴人與康興文非親非故，其所以願將毒品售予康興文，無非在求取不法之
利益，上訴人意圖營利而販賣安非他命，已足認定。核上訴人所為，係犯毒品危害防
制條例第四條第二項販賣第二級毒品罪。因以第一審判決適用毒品危害防制條例第四
條第二項、第十八條第一項前段之規定，並審酌上訴人販賣安非他命足以使施用者導
致精神障礙、性格異常，甚至造成生命危險之成癮性，而戕害國人身體健康，其惡性
非輕，而其販賣之數量及所得利益尚非甚鉅，犯罪後否認犯行，不知悔悟等一切情狀
，量處有期徒刑八年。扣案之安非他命一包（淨重拾伍點壹壹公克，包裝重零點玖零
公克），沒收銷燬之。上訴人販賣毒品所得一萬四千元及上訴人所有供犯罪所用之0
000000000號行動電話一具，併予沒收。至公訴意旨另指上訴人與楊文媛、
徐振發基於概括犯意，自八十七年十一月間起至八十八年一月二十一日止，連續販賣
第二級毒品安非他命予賴廣生等人部分，經查此部分犯罪不能證明，因公訴人係與科
刑部分以裁判上一罪關係起訴，爰不另為無罪之諭知。為無不合，予以維持，駁回上
訴人關於此部分在第二審之上訴，原非無見，上訴意旨仍執其在原審所辯陳詞指其並
未販賣安非他命予康興文，一萬四千元是康興文返還借款所用，康興文於警局及檢察
官偵查中所證不實云云。漫指原判決有職權調查未盡、理由不備之違法，亦非足取。
惟查毒品危害防制條例第十九條第一項規定，犯第四條至第九條、第十二條、第十三
條或第十四條第一項、第二項之罪者，其供犯罪所用或因犯罪所得之財物，均沒收之
。係採義務沒收主義，自應優先於刑法第三十八條第一項第二款、第三款之規定而為
適用。本件第一審既認扣案之行動電話一具，係上訴人所有並供販賣第二級毒品安非
他命所用，自應優先適用毒品危害防制條例第十九條第一項之規定諭知沒收，乃竟依
刑法第三十八條第一項第二款宣告沒收，自有違誤。又上揭販賣毒品所得一萬四千元
既已扣案，依毒品危害防制條例第十九條第一項諭知沒收即可，第一審判決復諭知「
如全部或一部不能沒收時，以其財產抵償之」，亦非允洽，原審均疏未糾正，就此而
言，應認上訴人之上訴為有理由，原判決無可維持，顧此等違誤，尚不影響於事實之
確定，可據以為裁判，應由本院將原審及第一審關於上訴人部分之判決撤銷，自為判
決，仍處以與原判決相同之刑，期臻適法。
據上論結，應依刑事訴訟法第三百九十七條、第三百九十八條第一款，毒品危害防制
條例第四條第二項、第十八條第一項前段、第十九條第一項，判決如主文。
中      華      民      國    八十九    年      六      月     十五     日
                              最高法院刑事第三庭
                                  審判長法官  陳  錫  奎
                                        法官  洪  清  江
                                        法官  吳  昆  仁
                                        法官  李  伯  道
                                        法官  陳  世  雄
      右正本證明與原本無異
                                              書  記  官
中      華      民      國    八十九    年      六      月     十九     日


司法院資訊處製作；財團法人民間司法改革基金會備份。
